臺灣桃園地方法院民事簡易判決
111年度桃簡字第642號
原      告  謝涵薇  
被      告  李俊彥  

訴訟代理人  沈威緻  
            劉威志  
            徐與宏  
上  一  人
複  代理人  莊立祥  
上列被告因過失傷害案件（110年度桃交簡字第1918號），經原
告提起刑事附帶民事訴訟請求損害賠償，經本院刑事庭移送前來
（110年度桃交簡附民字第146號），本院於民國111年7月28日言
詞辯論終結，判決如下：
    主      文
被告應給付原告新臺幣106,136元，及自民國110年9月1日起起至
清償日止，按週年利率5％計算之利息。
原告其餘之訴駁回。
訴訟費用由被告負擔4分之1，餘由原告負擔。
本判決第1項得假執行，但被告如以新臺幣106,136元為原告預供
擔保後，得免為假執行。
原告其餘假執行之聲請駁回。
    事實及理由
壹、程序部分：
    按簡易訴訟之訴狀送達後，原告不得將原訴變更或追加他訴
    ，但擴張或減縮應受判決事項之聲明者，不在此限，民事訴
    訟法第436條第2項、第255條第1項但書第3款定有明文。經
    查，原告起訴時聲明原為：被告應給付原告新臺幣（下同）
    395,890元，及自起訴狀繕本送達之翌日起至清償日止，按
    週年利率5％計算之利息；嗣於本院審理中將之變更為如下聲
    明所示（見本院卷第98頁），核屬減縮應受判決事項之聲明
    ，與上開規定相符，應予准許。
貳、實體部分：
一、原告主張：被告於民國110年1月29日上午8時8分許，駕駛車
    牌號碼0000-00號自用小客車（下稱肇事車輛），沿桃園市
    桃園區同安街往莊敬路方向行駛，駛至同安街505號前時，
    本應注意在劃有分向限制線之路段，不得駛入來車之車道內
    ，且依當時情況並無不能注意之情事，竟為超越前車而逆向
    駛入對向車道，適有對向之原告騎乘車牌號碼000-000號普
    通重型機車（下稱系爭車輛）亦駛至同安街505號前，兩車
    發生碰撞（下稱系爭事故），致原告人車倒地並受有左手中
    指遠端指骨骨折併1.5公分撕裂傷及末梢神經損傷、左小腿
    挫傷併瘀腫及纖維瘤形成等傷害，系爭車輛亦因而受損。為
    此，爰依民法第184條第1項前段、第2項、第191條之2、第1
    93條第1項、第195條第1項之法律關係，請求被告賠償醫藥
    費新臺幣（下同）3,574元、醫療用品費用1,719元、心理治
    療費用79,500元、交通費70,272元、薪資損失30,400元、車
    損13,050元、慰撫金150,000元，共計348,515元。並聲明：
    ㈠被告應給付原告348,515元及自起訴狀繕本送達翌日起至清
    償日止，按週年利率5％計算之利息。㈡願供擔保請准宣告假
    執行。　
二、被告則以：對於應由被告負肇事責任不爭執，敏盛醫院及龍
    群骨科的醫療費用不爭執，醫療用品部分不爭執，但心晴診
    所及心理諮商費用部分與系爭事故並無因果關係；交通費用
    對於前往敏盛醫院、龍群骨科就醫部分不爭執，系爭事故後
    一個月內往返工作地點部分不爭執，其餘交通費部分要爭執
    ；工作損失部分同意以24,000元為月薪之計算基準，但僅同
    意以社會局回函差額部分計算；車輛維修費部分請求依法折
    舊等語，資為抗辯，並聲明：㈠原告之訴及假執行之聲請均
    駁回；㈡如受不利之判決，願供擔保請准宣告免為假執行。
    　　
三、得心證之理由：
　㈠原告主張被告駕駛肇事車輛，於前開時、地，未注意在劃有
    分向限制線之路段，不得駛入來車之車道內，竟為超越前車
    而逆向駛入對向車道，而與系爭車輛發生碰撞，並致原告受
    有傷害，且致系爭車輛受損等情，業經其提出敏盛綜合醫院
    醫院（下稱敏盛醫院）診斷證明書為證（見本院卷第116至1
    21頁），復經本院依職權調閱臺灣桃園地方檢察署（下稱桃
    園地檢署）110年度偵字第18517號卷宗、本院109年度桃交
    簡字第1918號刑事判決、110年度交簡上第301號刑事判決核
    閱無誤，而被告就此亦不爭執，堪信原告此部分之主張為真
    實。
  ㈡按汽車在未劃設慢車道之雙向二車道行駛時，應依下列規定
    ：二、在劃有分向限制線之路段，不得駛入來車之車道內，
    道路交通安全規則第97條第1項前段第2款定有明文。查被告
    行車本應注意遵守上開規定，且依當時狀況，並無不能注意
    之情形，竟疏未注意，貿然於超車時逆向駛入對向車道，致
    與系爭車輛發生碰撞，造成原告受傷及系爭車輛受損，則被
    告就系爭事故之發生自具全部過失，且與原告所受傷害及系
    爭車輛之損害具有相當因果關係，可堪認定。㈢
　㈢因故意或過失，不法侵害他人之權利者，負損害賠償責任；
    不法侵害他人之身體或健康者，對於被害人因此喪失或減少
    勞動能力或增加生活上之需要時，應負損害賠償責任；不法
    侵害他人之身體、健康、名譽、自由、信用、隱私、貞操，
    或不法侵害其他人格法益而情節重大者，被害人雖非財產上
    之損害，亦得請求賠償相當之金額。民法第184條第1項前段
    、第193條第1項、第195條第1項前段分別定有明文。本件原
    告因被告之過失行為致受傷，系爭車輛亦因而受損，已認定
    如前所述，則原告主張被告應負侵權行為之損害賠償責任，
    洵屬有據。茲就原告各項請求，分述如下：
　1.醫療費用及醫療器材費用部分：　
　　原告主張其因系爭事故受傷，支出醫療費3,574元、必要醫
    療用品費用1,719元，並需受心理治療支出71,746元乙節，
    固據其提出診斷證明書、醫療費用收據、醫療用品發票為證
    （見本院卷第116至137頁），觀之原告所提之醫療收據、醫
    療用品部分，敏盛醫院、骨科診所、及醫療用品部分係與原
    告所受之傷害有關，此部分應屬合理，被告就此亦不爭執（
    見本院卷第170頁反面），是原告此部分請求，應屬有據。
    至心晴診所醫療費用及心理治療部分，原告雖於110年5月1
    日後至心晴診所就診，且原告提出之診斷證明書記載，原告
    之症狀為「有混合焦慮及憂鬱情緒的適應障礙症」、「身心
    性失眠症」（見本院卷第123頁），然此部份看診日期距離
    系爭事故發生已逾3個月，則上開症狀是否確與系爭事故有
    關，尚難逕認。而心理治療部分，觀之心晴診所之診斷證明
    書之醫囑記載：「110年1月29日車禍受傷，身心受創，情緒
    變得易哭泣，家庭負擔重，壓力非常大，建議要做心理諮商
    ，及藥物治療」（見本院卷第124頁），可知縱如原告所述
    與系爭事故有關，然診斷證明書亦指出係因「家庭負擔重」
    以致原告「壓力非常大」，尚難認系爭事故為造成原告有心
    理治療之原因，且原告雖稱有心理治療2年之必要，惟原告
    並未就此提出舉證，診斷證明書亦未如此記載，是原告請求
    心晴診所就醫費用、心理治療費用部分，難認有據。準此，
    原告此部分得請求之金額應為3,343元（計算式：630元＋394
    元＋200元＋250元＋150元+1,719元＝3,343元）。
　2.交通費部分：
　　原告主張因系爭事故，致身體、心理不適，但仍必須往返醫
    院就診、接送小孩、往返工作地點、往返大學進修，支出交
    通費用共計70,272元等情，業據原告提出車資計算資料、幼
    兒園繳款單、學生證、選課清單等件為證（見本院卷第141
    至144頁）。經查，就前往敏盛醫院、龍群骨科及事故後一
    個月往返工作地點之部分，被告並不爭執（見本院卷第169
    頁反面）；而觀諸原告提出診斷證明書，其上記載：左手中
    指遠端指骨骨折併1.5公分撕裂傷及末梢神經損傷、左小腿
    挫傷併瘀腫及纖維瘤形成…宜休養一個月，不宜騎車及般重
    物兩個月等語（見本院卷第121頁），而原告於事故後僅請
    假數日即返回工作上班等情，亦有桃園市政府社會局函覆之
    工作時數及代賑金撥付一覽表為證（見本院卷第95頁），本
    院審酌依原告所受傷勢，確有難以事發後2個月間長途步行
    之情形，兼衡原告住處及工作地點位置之距離，倘以搭乘大
    眾運輸工具往返，需耗費轉乘之不便，是此部分以計程車代
    步，並以單趟234元計算，應屬適當。至原告接送小孩上學
    及於夜間及假日至大學進修部分，考量原告住家與學校之距
    離均未超過1公里，國小與幼兒園比鄰，以如此短之距離支
    出近百元之計程車費用，進修部分每日支出上千元計程車費
    用，顯不合理亦不相當，況原告亦自承實際上並未有此支出
    （見本院卷第87頁），於審理時亦同意接送小孩部分以公車
    起跳票價計算（見本院卷第169頁反面），本院認依原告所
    受傷勢及往返距離，接送小孩部分以公車每趟之起跳票價18
    元計算，進修部分以每趟60元計算，較為合理。而系爭事故
    後2個月之部分，因已超出診斷證明書認為不宜騎車之期間
    ，原告之請求即無理由。準此，原告此部分得請求之金額為
    13,464元（計算式如附表）。
　3.工作損失
　　原告主張因系爭事故，無法工作，受有24,000元之工作損失
    。經查，本院依職權函詢桃園市政府社會局，原告於110年2
    月份之薪資收入為15,976元（見本院卷第95頁），其餘月份
    並無扣薪，兩造並同意以月薪24,000元計算（見本院卷第17
    0頁），則原告因系爭事故所受工作損失，應為8,024元（計
    算式：24,000元－15,976元＝8,024元），逾此範圍，則屬無
    據。
　4.系爭車輛維修費：
　　按不法毀損他人之物者，被害人得請求賠償其物因毀損所減
    少之價額，民法第196條定有明文。又依上開規定請求賠償
    物被毀損所減少之價額，得以修復費用為估定之標準，但以
    必要者為限（例如：修理材料以新品換舊品，應予折舊），
    此有最高法院77年度第9次民事庭會議決議可資參照。原告
    主張系爭車輛因系爭事故受損，原告因此支出零件費用13,0
    50元，業據原告提出估價單在卷為證（見本院卷第160至165
    頁），被告就估價單不爭執，僅請求依法折舊。而依前揭說
    明，系爭車輛之修復既以新零件更換被毀損之舊零件，自應
    將零件折舊部分予以扣除。又依行政院所頒固定資產耐用年
    數表及固定資產折舊率之規定，機車之耐用年數為3年，依
    定率遞減法每年折舊1000分之536，其最後1年之折舊額，加
    歷年折舊累計額，其總和不得超過該資產成本原額10分之9
    （即逾3年，僅得請求零件價額之10分之1）。而系爭車輛乃
    於104年4月出廠，至系爭事故發生時即110年1月29日，已使
    用逾3年，有系爭車輛之車籍資料在卷可參（見本院卷第23
    頁）。則系爭車輛零件費用扣除折舊額後應為1,305元（計
    算式：13,050元×0.1＝1,305元）。
　5.精神慰撫金：
　　按不法侵害他人之人格權，被害人受有非財產上損害，請求
    加害人賠償相當金額之慰撫金時，法院對於慰撫金之量定，
    應斟酌實際加害情形、所造成之影響、被害人痛苦之程度、
    兩造之身份地位經濟情形及其他各種狀況，以核定相當之數
    額（最高法院47年台上字第1221號判例要旨及51年台上字第
    223號判例要旨參照）。本院審酌原告自承為高中畢業之教
    育程度，系爭事故發生時在大學進修，在社會局工作，領基
    本薪資；被告為五專畢業之教育程度等情，並有兩造108、1
    09年稅務電子閘門財產所得資料查詢表、個人戶籍資料查詢
    結果表在卷可佐（見本院個資卷）；本院衡酌原告所受傷害
    、休養期間並參酌原告所受精神上痛苦之程度，所受傷害影
    響日常生活之情形，認原告請求被告賠償精神慰撫金以80,0
    00元為適當，逾此範圍，則屬過高。
　㈣綜上，原告得請求之金額為106,136元（計算式：醫療費用及
    醫療器材費用3,343元＋交通費13,464元＋工作損失8,024元＋
    系爭車輛維修費1,305元＋精神慰撫金80,000元＝106,136元）
    。
四、末按給付無確定期限者，債務人於債權人得請求給付時，經
    其催告而未為給付，自受催告時起，負遲延責任。其經債權
    人起訴而送達訴狀，或依督促程序送達支付命令，或為其他
    相類之行為者，與催告有同一之效力；又遲延之債務，以支
    付金錢為標的者，債權人得請求依法定利率計算之遲延利息
    ；而應付利息之債務，其利率未經約定，亦無法律可據者，
    週年利率為5％，民法第229條第2項、第233條第1項前段及第
    203條分別定有明文。本件原告對被告之損害賠償債權，係
    以支付金錢為標的，無確定期限，又未約定利息，則被告自
    受催告時起，負遲延責任。是原告就上述得請求之金額，請
    求自起訴狀繕本送達被告之翌日即110年9月1日起（於110年
    8月31日送達，見附民卷第41頁）至清償日止，按週年利率5
    ％計算之利息，洵屬有據，逾此部分，則屬無據
五、綜上所述，原告依侵權行為之法律關係，請求被告給付106,
    136元，及自110年9月1日起起至清償日止，按週年利率5％計
    算之利息，為有理由，應予准許，逾此範圍，為無理由，應
    予駁回。
六、本件原告勝訴部分係依簡易程序所為被告敗訴之判決，爰依
    同法第389條第1項第3款之規定，依職權宣告假執行。並依
    同法第392條第2項規定，依被告聲請宣告被告如預供擔保，
    得免為假執行。原告雖聲明願供擔保請准宣告假執行，僅係
    促使法院職權發動，無庸另為准駁之諭知。至原告敗訴之部
    分，其假執行之聲請即失所依據，應併予駁回。
七、本件事證已臻明確，兩造其餘攻擊防禦方法及舉證，經本院
    斟酌後，核與判決結果無影響，爰不予一一論述，併此敘明
    。
八、本件係刑事附帶民事訴訟，經刑事庭裁定移送民事庭審理事
    件，依刑事訴訟法第504條第2項規定，本免納裁判費；然就
    原告於訴訟中請求修車費用部分，已另徵收裁判費1,000元
    ，依民事訴訟法第79條規定，諭知訴訟費用負擔之比例如主
    文第3項所示。　　　　
中　　華　　民　　國　　111 　年　　8 　　月　　19　　日
                  桃園簡易庭  法  官  曾耀緯
以上為正本係照原本作成。
如不服本判決，應於送達後20日內，向本院提出上訴狀並表明上
訴理由，如於本判決宣示後送達前提起上訴者，應於判決送達後
20日內補提上訴理由書（須附繕本）。
如委任律師提起上訴者，應一併繳納上訴審裁判費。
中　　華　　民　　國　　111 　年　　8 　　月　　19　　日
                              書記官  楊上毅
附表：
編號 日期 地點 金額計算 1 110年1月29日（1天1趟） 住家-幼兒園-住家 18元×2＝36元 2 110年2月1日至110年2月19日（10天每天2趟） 住家-幼兒園-住家 18元×2×10＝360元 3 110年2月22日至110年2月28日（5天每日兩趟） 住家-幼兒園-國小-住家 18元×2×5＝180元 4 110年3月3日至110年3月29日（19日每日兩趟） 住家-幼兒園-國小-市政府社會局 234×2×19＝8,892元 5 110年2月22日至110年3月29日（24天每天2趟） 住家-健行科技大學 60×2×24＝2,880元 6 110年1月29日（1天1趟） 敏盛醫院-住家 124元 7 110年2月3日、110年2月17日、110年3月2日、110年3月23日（4天每天2趟） 住家-敏盛醫院 124×2×4＝992元    總計：13,464元